【裁判字號】    95,交訴,1
【裁判日期】    950310
【裁判案由】    公共危險等
【裁判全文】
臺灣臺中地方法院刑事判決  95年度交訴字第1號
公  訴  人  臺灣臺中地方法院檢察署檢察官
被      告  丙○○
選任辯護人  葉玲秀律師
上列被告因公共危險等案件，經檢察官提起公訴（九十四年度調
偵字第四一七號），被告於本院行準備程序時，對於犯罪事實為
有罪之陳述，經本院合議庭裁定適用簡式審判程序，判決如下：
    主    文
丙○○因過失傷害人，處有期徒刑肆月，如易科罰金，以佰元
折算壹日；又駕駛動力交通工具肇事，致人受傷而逃逸，處有期
徒刑伍月，如易科罰金，以佰元折算壹日。應執行有期徒刑捌
月，如易科罰金，以佰元折算壹日。
    犯罪事實
一、丙○○明知自己並無駕駛執照，仍於民國九十四年七月四日
    二十時四十分許，駕駛車牌號碼三二七九—ＪＧ號自小客車
    ，沿臺中縣太平市○○路（第一快車道）往宜昌路方向行駛
    ，途經該樹孝路與中山路交岔路口，理應注意車輛行駛時，
    駕駛人應注意車前狀況，隨時採取必要之安全措施及汽車行
    駛至交岔路口，轉彎車應讓直行車先行，並遵守交通號誌之
    指示行車。而當時天候晴、夜間有照明、柏油路面乾燥無缺
    陷、亦無障礙物、視距良好，依當時情形，又無不能注意之
    情事，竟疏於注意，於上開交岔路口時，未依交通號誌之指
    示，貿然左轉，未留意當時車輛及號誌之指示，適同一時、
    地，甲○○駕駛車牌號碼ＯＷＯ—七一六號重機車後載其子
    女戊○○、丁○○沿宜昌路往樹孝路方向行駛，亦應注意車
    前狀況，隨時採取必要之安全措施及機車行駛至交岔路口，
    應遵守黃燈交通號誌之指示表示未至交岔路口之車輛應停車
    等候，在交岔路口上之車輛須加速通行之規定，而依當時情
    形，又無不能注意之情事，竟疏於注意，於通過上開交岔路
    口見黃燈亮時，仍貿然前行，未注意車前狀況，隨時採取應
    變措施，由於雙方有上述之疏失，甲○○騎乘該機車在半途
    中，見丙○○駕駛之自用小客車左轉時，雙方避煞皆已不及
    ，遂於上開交岔路口，前述機車左側車輪與自小客車左前角
    板金、左前保險桿發生擦撞，致甲○○等3人於機車倒地後
    ，甲○○受有右遠端尺骨骨折、左髖臼骨折、左膝挫折等傷
    害，戊○○受有左股骨頭及左髖臼骨折之傷害、丁○○受有
    腹壁及左髖挫傷之傷害。丙○○駕車肇事致甲○○等人受傷
    後，竟未下車察看，亦未立即報警或採取其他救護措施，旋
    即沿中山路方向逃逸。嗣車禍處理小組員警據報至現場處理
    後，同日二十一時四十分許，丙○○於犯罪後，有偵查權限
    之人知悉犯罪人之前，主動向到場處理事故員警陳明自己係
    肇事者，並陳述肇事經過，自首接受裁判。
二、案經被害人甲○○（兼法定代理人）告訴及臺中縣警察局霧
    峰分局報告臺灣臺中地方法院檢察署檢察官偵查起訴。
    理    由
一、上開時、地發生車禍肇事致告訴人甲○○等三人受傷及肇事
    逃逸等事實，業據被告丙○○於本院審理時自白不諱，核與
    告訴人甲○○指訴之情節相符，並有道路交通事故現場圖、
    調查報告表（一）（二）、照片二二張，以及國軍臺中總醫
    院急診室臨時診斷證明書、國軍臺中總醫院附設民眾診療服
    務處住院證明書、診斷證明書等附卷可稽。按車輛行駛時，
    駕駛人應注意車前狀況，隨時採取必要之安全措施及汽車行
    駛至交岔路口，轉彎車應讓直行車先行，並遵守交通號誌之
    指示行車。道路交通安全規則第九十條、第九十四條第三項
    、第一百零二條第一項第六款分別定有明文。被告駕車自應
    注意上述道路交通安全規定，而當時天候晴、夜間有照明、
    柏油路面乾燥無缺陷、亦無障礙物、視距良好，此有上開道
    路交通事故調查報告表（一）在卷可查，依當時路狀，又無
    不能注意之情形，竟疏不注意為之，以致肇事，致告訴人三
    人受有如事實欄所示之傷害，被告自有過失。雖本件告訴人
    甲○○未注意車前狀況，隨時採取必要之安全措施及汽車行
    駛至交岔路口，應遵守黃燈交通號誌之指示表示未至交岔路
    口之車輛應停車等候，在交岔路口上之車輛須加速通行之規
    定，隨時為停車之準備，於本件車禍事故之發生亦有過失，
    然此僅係被害人是否與有過失之問題，仍不能因告訴人之過
    失，而解免被告之罪責。且被告過失駕駛行為，核與告訴人
    三人之受傷間，具有相當因果關係，事證明確，被告過失傷
    害犯行，已堪認定。
二、次按汽車駕駛人駕駛汽車肇事致人受傷或死亡，應即採取救
    護或其他必要措施，並向警察機關報告，不得駛離或逃逸，
    道路交通管理處罰條例第六十二條第一項定有明文。又因道
    路交通事故之發生，常非於己之鄰親家里，時有告救不能情
    事，乃科以肇事者須即採取救護或其他必要措施，並應向警
    察機關報告之法定義務，以防因就醫延誤致生無謂傷亡，並
    俾得通知傷亡者家屬到場，以明責任，是凡肇事人於行車肇
    事致人受傷或死亡，未即採取救護或其他必要措施，並向警
    察機關報告，即駕車逃逸者，均應依該規定處罰，至其嗣後
    是否受刑事訴追及已否與被害人達成民事和解，賠償損失，
    對其應受處罰乙節，並不生影響。職是之故，汽車駕駛人駕
    駛汽車肇事，不論其責任之歸屬為何，即有義務留在肇事現
    場，採取救護或其他必要措施，並向警察機關報告，以維護
    他人之生命與其他用路人之交通安全。其立法目的，既係促
    使駕駛人於肇事致死傷後，能對被害人即時救護，報告警察
    機關，以減少死傷，是該罪之成立祇以行為人有駕駛動力交
    通工具肇事，致人死傷而逃逸之事實為已足，至行為人之肇
    事有否過失，則非所問（最高法院九十二年度臺上字第四四
    六八號刑事判決參照）。本件被告駕駛車輛撞擊告訴人甲○○騎乘之機車，致告訴人甲○○與搭載之告訴人戊○○、丁○○均人車倒地，並造成告訴人甲○○、戊○○、丁○○三
    人受有事實欄所示之傷害，被告既知悉被害人係騎乘機車倒
    地，機車並無如汽車板金般具有防護力，摔倒將會成傷，是
    以被告對被害人當場受有傷害應有認識，其竟未採取救護或
    其他必要措施，並向警察機關報告，即竟行駕車離去嗣經警
    循線查獲，其肇事逃逸已甚灼然。是被告肇事逃逸之犯行，
    亦堪以認定。
三、核被告丙○○所為，係犯刑法第二百八十四條第一項前段之
    過失傷害罪及同法第一百八十五條之四之肇事逃逸罪。被告
    以一行為，同時致告訴人甲○○、戊○○、丁○○三人於傷
    ，同時侵害數法益，屬一行為觸犯數罪名之想像競合犯，應
    依刑法第五十五條前段規定，從一重處斷。被告所犯上開二
    罪間，犯意各別，行為互殊，構成要件不同，應予分論併罰
    。又被告於本院審理時自承於本件事故發生時未領有駕駛執
    照，是被告為汽車駕駛人，無照駕駛，因而致人受傷，依法
    應負刑事責任，所過失傷害部分，應依道路交通管理處罰條
    例第八十六條第一項之規定加重其刑。再者，證人即本件事
    故處理員警乙○○○○於本院九十五年二月二十四日審理時
    結證稱：「（當天接獲報案，到案處理時，有無看到肇事者
    ？）我們到現場前，派出所先通報，現場只有一部機車，肇
    事車輛離開現場」、「（你們到現場時，有無在庭之被告向
    警員表示為肇事者？）有」、「（當時被告向你們表示前，
    是否知道肇事者是誰？）我們只知道車號，通報後只查到車
    籍地，還不知道肇事者是誰」、「（當時如何知道肇事者車
    號？）我們到現場時，路人有提供車號給派出所」、「（依
    車號查詢，車主是否本件被告？）不是」、「（路人有無提
    供駕駛肇事車輛的駕駛是誰？）沒有」等語，是依證人侯彥
    瑋所證言，被告於肇事雖棄被害人於不顧而逃逸，然於警員
    發覺肇事者為何人之前，即返回現場，並主動向到場警員後
    即向警陳明自己係肇事者並坦承肇事逃逸，是以被告為對於
    未發覺之罪自首而接受裁判，就過失傷害及肇事逃逸部分應
    依刑法第六十二條前段之規定減輕其刑，過失傷害部分並先
    加後減。爰審酌被告之過失程度，所生之危害，肇事後之態
    度及告訴人甲○○、戊○○、丁○○因而受傷之程度，告訴
    人甲○○，亦同有過失，被告肇事後更棄被害人於不顧，其
    罪行甚重，且被告迄今尚未能與告訴人達成民事和解賠償，
    然於本院審理中坦承犯行，犯後態度尚稱良好等一切情狀，
    分別量處如主文所示之刑，並定其應執行之刑及諭知易科罰
    金之折算標準。
據上論斷，應依刑事訴訟法第二百七十三條之一第一項、第二百
九十九條第一項前段，刑法第二百八十四條第一項前段、第一百
八十五條之四、第五十五條、第六十二條前段、第四十一條第一
項前段、第二項、第五十一條第五款，道路交通管理處罰條例第
八十六條第一項，罰金罰鍰提高標準條例第一條前段、第二條，
判決如主文。
本案經檢察官李斌到庭執行職務。
中    華    民    國    95    年    3     月    10    日
                  交通法庭  法  官  張清洲
以上正本證明與原本無異。
如不服本判決，應於送達後十日內向本院提出上訴狀（須附繕本
），上訴於臺灣高等法院臺中分院。
                            書記官  沈筱玲
中    華    民    國    95    年    3     月    10    日
附錄論罪科刑法條
刑法第二百八十四條第一項
因過失傷害人者，處六月以下有期徒刑，拘役或五百元以下罰金
，致重傷者，處一年以下有期徒刑、拘役或五百元以下罰金。
刑法第一百八十五條之四
駕駛動力交通工具肇事，致人死傷而逃逸者，處六月以上五年以
下有期徒刑。


司法院資訊處製作；財團法人民間司法改革基金會備份。
